【裁判字號】    91,交簡上,41
【裁判日期】    920227
【裁判案由】    過失傷害
【裁判全文】
臺灣屏東地方法院刑事判決                        九十一年度交簡上字第四一號
    上  訴  人  臺灣屏東地方法院檢署檢察官
    被      告  丙○○
右上訴人因被告過失傷害案件，不服本院屏東簡易庭中華民國九十一年十月二十四日
九十一年度屏交簡字第三七二號第一審判決（聲請簡易判決處刑案號：九十一年度偵
字第三八九七號），提起上訴，本院管轄之第二審合議庭判決如左：
    主  文
原判決撤銷。
蔡曜川因過失傷害人之身體，處拘役肆拾日，如易科罰金，以佰元折算壹日。
    事  實
一、蔡曜川尚無前科，於民國九十一年三月八日上午十一時五十分許，駕駛車牌號碼
    Ｅ八＿五三五八號自用小客車，由東往西，沿屏東市○○路行駛，途經該路五六
    六之一號前，應注意汽車不可併排停車，且汽車臨時停車時，應依車輛順行方向
    緊靠道路右側，及本應注意停車向外開啟車門時，應注意行人、車輛，並讓其先
    行，而依當時天氣晴朗，日間視線良好，並無障礙物或其他缺陷，且依其智識、
    能力亦無不能注意之情事，疏未注意，未緊靠道路右側而違規併排停車於機車道
    上且將車門開啟推開車門時，復未注意過往車輛、行人，適有甲○○騎乘車號Ｙ
    ＯＬ＿三○一號輕型機車同向途經該處，亦有疏未注意車前狀況之過失，於蔡曜
    川打開車門時閃避不及，造成其所騎乘之機車右後照鏡及把手處與蔡曜川之自小
    客車左前門緣擦撞，甲○○人車倒地因而受有左側脛骨上端骨折、右大腿瘀傷之
    傷害，蔡曜川於肇事後犯行未被發覺前，主動向前往處理之員警坦承肇事並接受
    裁判。
二、案經甲○○訴由屏東縣警察局屏東分局報告由臺灣屏東地方法院檢察署檢察官偵
    查起訴。
    理  由
一、訊之被告蔡曜川坦承右揭未依規定停車且未注意後方人車動態輕率打開車門因而
    肇事之犯罪事實，核與告訴人甲○○於警、偵訊及本院審理時供述情形相符，復
    有道路交通事故調查報告表、財團法人屏東基督教醫院診斷證明書各一紙、照片
    八張等在卷足考。按汽車臨時停車時，應依車輛順行方向緊靠道路右側，且汽車
    停車向外開啟車門時，應注意行人、車輛，並讓其先行，此道路交通安全規則第
    一百一十一條第二項、第一百十二條第一項第十五款定有明文。被告領有汽車之
    駕駛執照，自應知悉並遵守上開交通規則，又本件肇事地點係屏東市○○路五六
    六之一號前，被告之肇事車輛係停放於慢車道上，有屏東縣警察局道路交通事故
    調查報告表一紙在可參，輔以被告自承當時因路旁已停滿其他車輛無法靠邊停，
    所以未靠路邊停車，且為求方便才直接打開車門準備下車等語（見本院九十二年
    二月二十六日審判筆錄），顯見被告確有未依規定而併排停車及未緊靠路邊停車
    之情以及停車向外開啟車門時，未注意行人車輛之情形。而本件車禍發生時，天
    氣晴朗，日間視線良好，柏油路面平直，更無障礙物或其他缺陷，已據肇事之被
    告、及告訴人二人供明，並有現場照片可觀，被告為一有智識、能力人，依案發
    當時狀況，其無不能注意之情形，竟疏未注意及之，以致發生車禍肇事，足認對
    於本件車禍之發生有過失。又告訴人確因本件車禍受有左側脛骨上端骨折、右大
    腿瘀傷之事實，亦有上揭財團法人屏東基督教醫院診斷證明書附於警訊卷可參，
    核與被告之過失行為間，確有相當因果關係，洵屬無疑。至告訴人就本件車禍之
    發生，亦有疏未注意車前狀況，並隨時採取必要全安措施之過失情節，然此仍無
    解於被告之過失罪責。縱上所述，本件被告過失傷害犯行，事證已臻明確，堪以
    認定。
二、本件被告駕車過失致他人受傷，核其所為，係犯刑法第二百八十四條第一項前段
    之普通過失傷害罪。又被告肇事後，於犯罪未被發覺前，即主動向前往現場處理
    之警員乙○○自首，並坦承肇事接受裁判一情，除經被告自陳在卷，且據證人乙
    ○○警員於本院調查時證述屬實，堪認合乎自首之要件，應依刑法第六十二條前
    段之規定，減輕其刑。原審以被告係犯刑法第二百八十四條第一項前段之普通過
    失傷害罪，依刑事訴訟法第四百四十九條第一項前段、第四百五十四條第一項、
    刑法第二百八十四條第一項前段、第四十一條第一項及罰金罰鍰提高標準條例第
    一條前段、第二條等規定，予以論罪科刑，固非無見。然查，被告前開犯行，合
    乎刑法第六十二條前段自首要件，已如前述，原審疏未審酌及此，容有未洽，檢
    察官上訴意旨依告訴人請求以被告犯後無悔意且未賠償告訴人所受損害，認原審
    量處拘役五十日過輕等語，雖無理由，惟原判決既有上開可議之處，自應由本院
    予以撤銷改判。審酌被告之過失程度、告訴人所受傷害，及告訴人就本件車禍之
    發生，亦與有如上所述之過失，被告迄未與告訴人達成民事和解，前無犯罪前科
    ，素行良好，有臺灣高等地方被告全國前案紀錄表、臺灣屏東地方法院檢察署刑
    案資料查註紀錄表在卷可稽等一切情狀，量處如主文所示之刑，並諭知易科罰金
    之折算標準。
據上論斷，應依刑事訴訟法第四百五十五條之一第三項、第三百六十九條第一項前段
、第三百六十四條、第二百九十九條第一項前段，刑法第二百八十四條第一項前段、
第六十二條前段、第四十一條第一項前段，罰金罰鍰提高標準條例第一條前段、第二
條，判決如主文。
本案經檢察官葉容芳到庭執行職務。
中      華      民      國      九十二      年    二    月    二十七    日
                                臺灣屏東地方法院交通法庭
                                    審判長法  官  簡志瑩
                                          法  官  郭書豪
                                          法  官  陳松檀
右正本證明與原本無異。
不得上訴。
                                          書記官  林鴻仁
中      華      民      國      九十二      年    二    月    二十七    日
附錄本判決論罪科刑條文
中華民國刑法第二百八十四條
 (過失傷害罪)
因過失傷害人者，處六月以下有期徒刑、拘役或五百元以下罰金，致重傷
者，處一年以下有期徒刑、拘役或五百元以下罰金。
從事業務之人，因業務上之過失傷害人者，處一年以下有期徒刑、拘役或
一千元以下罰金，致重傷者，處三年以下有期徒刑、拘役或二千元以下罰
金。


司法院資訊處製作；財團法人民間司法改革基金會備份。
